【裁判字號】    98,訴,2380
【裁判日期】    980825
【裁判案由】    強盜等
【裁判全文】
臺灣板橋地方法院刑事判決              98年度訴字第2380號
公  訴  人  臺灣板橋地方法院檢察署檢察官
被      告  己○○
選任辯護人  楊川上  律師
被      告  甲○○
                    （
指定辯護人  義務辯護律師  鍾開榮
上列被告等因強盜等案件，經檢察官提起公訴（98年度偵字第10
377 號、第13041 號、第13715 號、第16310 號），本院判決如
下：
    主  文
己○○幫助意圖為自己不法之所有，以詐術使人將本人之物交付
，累犯，處有期徒刑肆月；又意圖為自己不法之所有，而侵占離
本人所持有之物，處罰金新臺幣貳仟元，如易服勞役，以新臺幣
壹仟元折算壹日；又行使偽造私文書，足以生損害於他人，累犯
，處有期徒刑柒月，如附表編號三、編號四、編號五所示之物及
編號六所示偽造「丁○○」之署名，均沒收；又共同意圖為自己
不法之所有，攜帶兇器，以脅迫至使不能抗拒，而使他人交付其
物，累犯，處有期徒刑柒年捌月，如附表編號七所示之物，沒收
；又殺人未遂，累犯，處有期徒刑陸年貳月。有期徒刑部分應執
行拾肆年陸月，如附表編號三、編號四、編號五、編號七所示之
物及編號六所示偽造「丁○○」之署名，均沒收。
甲○○共同意圖為自己不法之所有，攜帶兇器，以脅迫至使不能
抗拒，而使他人交付其物，處有期徒刑柒年肆月，如附表編號七
所示之物，沒收。
    事  實
一、己○○曾因偽造文書等案件，於民國（下同）90年6 月15日
    ，經本院以90年度訴字第555 號刑事判決判處有期徒刑6 月
    ，90年9 月25日，經臺灣高等法院以90年度上訴字第2697號
    刑事判決駁回上訴而告確定，刑期起算日期為91年3 月30日
    ，指揮書執行完畢日期為91年5 月17日。又因竊盜案件，於
    91年5 月9 日，經本院以91年度易字第822 號刑事判決判處
    有期徒刑7 月，91年9 月30日，經臺灣高等法院以91年度上
    易字第1889號刑事判決撤銷原審判決，判處有期徒刑7 月確
    定；又因偽造文書案件，於92年2 月12日，經本院以92年度
    板簡字第219 號刑事簡易判決判處有期徒刑3 月，92年7 月
    10日判決確定；又因殺人未遂案件，於92年10月9 日，經本
    院以92年度訴字第633 號刑事判決判處有期徒刑5 年6 月，
    93年1 月28日，經臺灣高等法院以92年度上訴字第4246號刑
    事判決駁回上訴，於93年4 月1 日，經最高法院以93年度台
    上字第1652號刑事判決駁回上訴而告確定；又因竊盜案件，
    於93年3 月31日，經本院以92年度易字第2767號刑事判決判
    處有期徒刑5 月，93年5 月3 日判決確定，上開4 罪刑，於
    96年8 月28日，經本院以96年度聲減字第5699號裁定減刑及
    定其應執行刑為有期徒刑6 年，刑期起算日期為93年4 月1
    日，甫於97年11月18日執行完畢。詎其猶不知悔悟，竟分別
    為下述犯行：
（一）己○○雖預見提供金融機構帳戶之存摺、提款卡及密碼予
      他人使用，足以幫助他人提領獲取詐欺犯罪所得，竟不違
      背其本意，基於幫助詐欺之不確定故意，依報紙刊登廣告
      撥打電話聯繫，而於98年3 月12日某時，在臺北縣永和市
      某處，將其前於98年3 月4 日向中華郵政股份有限公司永
      和福和郵局掛失後補發之帳戶〈帳號：00000000000000號
      〉存摺、提款卡，以新臺幣〈下同〉5,000 元之代價販售
      予真實姓名、年籍不詳之成年人，並告知密碼，嗣直接或
      輾轉取得上開帳戶之存摺、提款卡及密碼之某真實、姓名
      年籍不詳之成年人，即於98年3 月18日18時40分許，撥打
      電話予丙○○，佯稱其網路購物之付款誤填為分期付款，
      要求至自動櫃員機操作更改，丙○○為免帳戶內款項遭受
      損失，未詳予查證而陷於錯誤，乃持其郵局提款卡前往彰
      化縣和美鎮○○路○ 段56號住處附近之郵局，依該人指示
      操作，遂於98年3 月18日19時26分許，誤為轉帳29,988元
      至己○○之前開帳戶內，並旋遭提領。嗣丙○○發覺受騙
      ，報警循線偵悉上情。
（二）己○○於98年3 月29日16時許，在臺北縣永和市頂溪捷運
      站附近拾獲內有丁○○遭騙取而離本人所持有之國民身分
      證、全民健康保險卡各1 張之黑色皮夾1 個，竟基於意圖
      為自己不法之所有之犯意，將該皮夾內之上開國民身分證
      及全民健康保險卡予以侵占入己；旋基於行使偽造私文書
      及意圖為自己不法之所有之犯意，於98年4 月1 日16時餘
      ，持上開證件前往臺北縣土城市○○路22號「震旦通訊行
      」供核對，並於亞太電信股份有限公司〈下稱亞太電信〉
      「行動電話服務申請書」〈亞太電信使用聯〉申請人簽章
      欄內偽造「丁○○」之署名1 枚〈複寫至客戶留存聯、銷
      售點使用聯〉，以此方式偽造表示「丁○○」申請行動電
      話門號用意之私文書，並持交不知情之店員申辦亞太電信
      門號0000000000號之行動電話門號而加以行使，足以生損
      害於丁○○、震旦通訊行及亞太電信公司，並致震旦通訊
      行員工陷於錯誤，先於當日交予己○○預購證明單1 紙，
      復於翌日〈98年4 月2 日〉某時，於該通訊行內交付上開
      門號之SIM 卡1 枚及因配合門號申請而以400 元低價搭售
      之行動電話手機〈廠牌：ALCATEL ，型號：OT-E206C〉1
      支。迨同日20時50分許，己○○因行跡可疑而為警於臺北
      縣土城市○○路○ 段212 號前盤查，當場扣得丁○○之國
      民身分證、全民健康保險卡各1 張〈均業據丁○○之父戊○○代為領回〉、上開亞太電信行動電話申請書2 紙〈客
      戶留存聯《紅色》、銷售點使用聯《藍色》〉、預購證明
      單1 紙及SIM 卡1 枚，經調閱相關資料循線查悉上情。嗣
      於98年4 月3 日某時，己○○經移送臺灣板橋地方法院檢
      察署，由檢察官扣得己○○攜帶之前開行動電話手機1 支
      。
（三）己○○、甲○○因缺錢花用，竟共同基於意圖為自己不法
      之所有之犯意聯絡，於98年5 月5 日晚間某時許先行謀議
      ，並由甲○○提供其所有於客觀上足以對人之生命、身體
      、安全構成威脅，而屬具有危險性之西瓜刀1 支〈含軟質
      刀套，非槍砲彈藥刀械管制條例所規範者〉交予己○○隨
      身攜帶，嗣於98年5 月6 日0 時30分許，2 人一同前往臺
      北縣中和市4 號公園內找尋下手目標，適見乙○○與庚○○2 人在公園內聊天，四下無人，認有機可乘，遂推由己○○持上開西瓜刀，並均出言脅迫乙○○與庚○○交付身
      上金錢，乙○○、庚○○斯時雖不知己○○所攜帶者係西
      瓜刀，但自忖應係武器，致渠2 人心生畏懼而不能抗拒，
      乃由乙○○交付身上所有之800 元予己○○，惟己○○、
      甲○○仍不滿足，懷疑庚○○尚藏有金錢未交付，復要求
      庚○○交付款項，並要求乙○○、庚○○交付所使用之行
      動電話手機以防止報案，己○○斯時且除去刀套，因乙○○解釋已交付身上所有金錢，並表示不會報案等語，乃未
      能應己○○、甲○○所求而立即交付行動電話手機，詎己○○因之心生不滿，一怒之下竟獨自萌生殺人之犯意，猝
      然持上開西瓜刀朝乙○○頭部猛砍1 刀，乙○○不及閃躲
      、抵擋而遭砍中，受有頭部外傷、頭皮之開放性傷口〈長
      15公分、深1 公分，且大出血，有生命危險〉，己○○復
      行砍擊時，乙○○則以手抵擋，致其受有右側第2 至第5
      手指裂傷等傷害，甲○○則趁隙欲強取庚○○攜帶之行動
      電話手機，然因乙○○奮力與己○○扭打並奪下西瓜刀，
      庚○○亦大聲呼叫，己○○與甲○○始心慌離去，庚○○
      旋打電話叫救護車，其間遇巡邏警員，乙○○即告知警員
      上情，並將前開西瓜刀〈不含刀套〉交予警員扣案。迨同
      日2 時45分許，庚○○陪同乙○○前往天主教耕莘醫院永
      和分院〈位於臺北縣永和市○○街80號〉急診室治療而倖
      免於難，而庚○○發現斯時亦前往同一醫院就診之己○○
      〈於扭打中受傷〉與甲○○，隨即告知在場之葉騰凱〈臺
      北縣中和市南勢消防分隊救護志工〉，經葉騰凱當場逮捕
      己○○〈甲○○則趁亂逃逸〉後報警處理，並當場扣得己○○沾有血跡之長袖內衣與外套各1 件，復於98年6 月10
      日3 時30分許，經警於臺北縣中和市○○路426 號前查獲
      甲○○。
二、案經乙○○訴由臺北縣政府警察局中和第一分局暨臺北縣政
    府警察局、臺北縣政府警察局永和分局移送臺灣板橋地方法
    院檢察署檢察官偵查起訴。
      理  由
壹、按被告以外之人於審判外之陳述，雖不符同法第159 條之1
    至之4 之規定，而經當事人於審判程序同意作為證據，法院
    審酌該言詞陳述或書面陳述作成時之情況，認為適當者，亦
    得為證據，刑事訴訟法第159 條之5 第1 項定有明文。本件
    被告、辯護人及檢察官於審判程序中就下述證據資料屬傳聞
    證據，且不符刑事訴訟法第159 條之1 至之4 之規定者，均
    同意作為證據，而本院審酌各該證據資料作成時之一切客觀
    情況，認為適當，故得為證據，合先敘明。
貳、「事實」欄一、（一）所示部分：
一、訊據被告己○○坦承此部分之犯罪事實，而某不詳之人於前
    開時間，以該方式向被害人李世憲施用詐術，致其信以為真
    ，乃誤為操作自動櫃員機而轉帳至被告己○○開立之前揭帳
    戶等情，亦據被害人李世憲於警詢中指述在案，且有其提出
    之郵政自動櫃員機交易明細表影本2 紙（見臺灣板橋地方法
    院檢察署98年度偵字第13715 號卷第8 頁）暨「以局號帳號
    查詢客戶基本資料」、「客戶歷史交易清單」各1 紙（見臺
    灣板橋地方法院檢察署98年度偵字第13715 號卷第9 頁、第
    10頁）附卷足憑。
二、金融存款帳戶事關個人財產權益之保障，其專有性甚高，一
    般人均有妥為保管及防止他人任意使用之認識，縱在特殊情
    況下偶有將存摺、提款卡等交付他人之需，亦必深入了解其
    用途後再行提供使用，而利用他人帳戶從事詐欺取財之方式
    ，早為傳播媒體廣為報導，衡諸被告己○○乃具有相當社會
    經驗之成年人，應可預見將存摺、提款卡及密碼售予他人，
    有幫助犯罪集團為詐欺取財犯行之可能，詎其仍不顧而為之
    ，其有幫助詐欺之未必故意亦明。
、「事實」欄一、（二）所示部分：
一、訊據被告己○○坦承於前開時、地持丁○○之國民身分證、
    全民健康保險卡供核對，而以「丁○○」名義申請行動電話
    門號，且於行動電話服務申請書上簽「丁○○」之姓名，因
    而以400 元之代價取得行動電話SIM 卡1 枚及手機1 支等情
    ；惟矢口否認犯罪，辯稱：該等國民身分證、全民健康保險
    卡係丁○○放於伊口袋，要伊幫忙辦理行動電話門號云云。
二、經查：
（一）此部分之犯罪事實，業據被告己○○迭於警詢、檢察官偵
      查供承綦詳〈見臺灣板橋地方法院檢察署98年度偵字第10
      377 號卷第10頁、第46頁、第47頁、第90頁〉，苟其嗣於
      本院審理中所辯為真，何以就此有利於己之情事，於警詢
      、檢察官偵查均隱而未言？是被告己○○翻異前供，所辯
      實難採信。
（二）此外，復有丁○○之國民身分證、全民健康保險卡各1 張
      （原本均經丁○○之父戊○○代為領回，影本在卷）、贓
      物認領保管單1 紙〈見臺灣板橋地方法院檢察署98年度偵
      字第10377 號卷第58頁〉、亞太電信行動電話服務申請書
      2 紙〈客戶留存聯《紅色》、銷售點使用聯《藍色》〉、
      預購證明單1 紙及SIM 卡1 枚扣案足資佐證。
（三）至於證人丁○○雖到庭證稱：「（在庭的被告，你是否看
      過？）有。我有看過在庭的被告己○○，他有去過我姐姐
      那邊的廟。」、「（你是如何認識己○○？）我有看過己○○曾經在廟那邊過年。己○○曾經找我去他家看影片。
      」、「（你今年三月的時候，你的身分證、健保卡有無遺
      失或是交給誰？）己○○把我的身分證、健保卡放在他的
      口袋不交給我。」、「（為什麼你的身分證、健保卡會放
      在己○○的口袋？）我的證件遺失在己○○的口袋內，他
      沒有交給我。他用我的名字去申請手機，證件沒有交還給
      我。」、「（為什麼己○○會用你的名字去辦手機，為什
      麼己○○不用自己的名字去辦手機？）他有辦。」、「（
      為什麼己○○用你的名字去辦手機？）他沒交。」、「（
      你的身分證、健保卡，是你交給己○○，或是遺失的？）
      一個〈手指己○○〉。」、「（為什麼你會交你的證件給
      己○○？）他沒有交給我。」、「（你的身分證、健保卡
      ，為何你會交給己○○？）他沒有交給我，五年沒有交。
      」〈見本院98年8 月11日審判筆錄〉，依其所述觀之及參
      酌證人丁○○係領有殘障手冊之人《重度智障》〈見臺灣
      板橋地方法院檢察署98年度偵字第10337 號卷第63頁之中
      華民國殘障手冊〉，是難認證人丁○○所述足以佐證該等
      證件確係證人丁○○交付予被告己○○；另由證人戊○○
      〈丁○○之父〉於本院審理中所證稱：「（九十八年三月
      間，你如何發現身分證、健保卡不見的事情？）在廟邊，
      丁○○和別人在聊天，有人說要幫忙介紹工作，丁○○就
      把身分證、健保卡拿給對方。」、「（說要幫忙丁○○介
      紹工作，拿走身分證、健保卡」這些話，是誰告訴你的？
      ）是我兒子丁○○跟我說的。丁○○的身分證、健保卡是
      我在保管，丁○○就跑進廟裡面，跟我要身分證、健保卡
      ，說有人要幫他介紹工作。」、「（身分證、健保卡你拿
      給你兒子之後，你兒子有無告訴你，是誰拿走這個身分證
      、健保卡？）我有問說，是誰拿走，他有帶我去找，但是
      找了半天，也找不到，他說的支支吾吾不清不楚。」〈見
      本院98年8 月11日審判筆錄〉，由該等證詞，足見丁○○
      之國民身分證、全民健康保險卡確係丁○○遭詐騙而離本
      人所持有之物，而被告己○○於警詢、檢察官偵查中自白
      拾得該等證件，於客觀上即難排除其可能性而認其自白與
      事實不符。
肆、「事實」欄一、（三）所示部分：
一、訊據被告己○○坦承攜帶由被告甲○○交予之西瓜刀，而於
    前開時、地與被告甲○○向告訴人乙○○、被害人庚○○索
    取財物，嗣由告訴人乙○○交付800 元，且伊揮刀砍告訴人
    乙○○等情，並就加重強盜犯行予以認罪，惟就殺人未遂罪
    名則辯稱：伊並無殺人之犯意，僅係要傷害告訴人乙○○云
    云；又其辯護人則為被告己○○辯護稱：被告己○○此部分
    犯行，應僅構成恐嚇取財及傷害等罪名云云。另訊據被告甲○○坦承於前揭時、地與被告己○○共同為加重強盜之罪行
    ，然僅辯稱：西瓜刀係伊於2 、3 星期前借予被告己○○，
    伊不知道被告己○○有攜帶西瓜刀前往案發地，伊係於被告
    己○○持刀向告訴人乙○○要錢時始知悉云云。
二、經查：
（一）此部分之犯罪事實業據告訴人即證人乙○○於檢察官偵查
      中證稱：「當天我和我女友庚○○在永和四號公園聊天到
      晚上12點多，己○○過來看我們一下，我們覺得不對勁就
      離開，黃和20多歲的甲○○就跟過來，我問他們有什麼事
      ，黃說想要打架，說他們是搶匪，『黃手上拿著西瓜刀』
      ，王沒有拿刀，黃說不給錢就要砍我們，我請他們好好講
      ，說會給他們錢，也把錢拿出來，『當時我們感到害怕，
      不想發生事情，就不敢抵抗』，我給錢之後就問他們可否
      離開，他們說還要手機，我和黃討論，討價還價就被砍了
      。黃是砍我頭部2 刀，第3 刀要砍時我就用手擋，刀就掉
      在地上，我就撿起來，黃還過來搶，打了一下黃才跑掉。
      」〈見臺灣板橋地方法院檢察署98年度偵字第13041 號卷
      第63頁〉，嗣於本院審理中復證稱：「（98年5 月6 日凌
      晨時，當時你和庚○○在臺北縣中和市4 號公園內發生何
      事？）我和庚○○在四號公園內涼亭那邊聊天，差不多聊
      到晚上十二點左右，己○○就過來走到我們前面看我們一
      下，我就覺得怪怪的，所以我就要離開。然後己○○、甲○○就跟在我們後面，然後我就覺得很奇怪，就轉身問他
      們，有什麼事情，己○○他就跟我講說『想要打架』，我
      就說沒有啊，你們為什麼一直跟著我們，然後他就跟我說
      ，他們是土匪，他們要搶劫，叫我給他們錢，身上帶的都
      給他們。然後我就給他們我身上的800 元。然後己○○、
      甲○○他們就要跟我及庚○○拿手機，我就問說為什麼要
      手機，我已經給錢了，你們可以走了，他們說怕我報警，
      我就回答說，沒有手機也可以報警。然後己○○就什麼都
      沒有說，就直接砍過來，砍我的後腦勺，然後他再砍一刀
      ，那一刀我用手去接，所以我的手就受傷了，然後西瓜刀
      就掉下來，然後我怕他會再砍我一刀，所以我就撿西瓜刀
      ，然後己○○就再衝過來要來搶西瓜刀，當時我們都彼此
      扭打，後來己○○就跑掉了。己○○跑掉後，我就轉身過
      去，看到甲○○好像抱住我的女朋友庚○○做一些動作，
      我就衝過去之後，甲○○也跑掉。然後我們出去之後就叫
      救護車，救護車還沒有來之前，就遇到警察巡邏，我們就
      向警察報案。然後我們到醫院的時候，就遇到甲○○、己○○他們兩個人。就是在天主教耕莘醫院永和分院遇到甲○○、己○○他們。護士問我們怎麼受傷的，我就說，我
      們是被人砍，結果護士也問他們，你們怎麼受傷的，他們
      也說是被人砍，這是護士跟我說的，這時庚○○認出他們
      ，他們也看到我們，然後甲○○、己○○就逃跑了。然後
      醫院那邊警衛就追上去，就抓到己○○，然後甲○○就跑
      掉了。」、「（己○○、甲○○他們要你們拿出錢的時候
      ，他們手上有拿什麼東西？）我知道己○○有拿武器，但
      是我不知道是什麼東西。」、「（當時己○○是拿在手上
      ？）是的。」、「（問當時甲○○有無在旁邊？）甲○○
      也在旁邊。他們兩個人一起恐嚇。」、「（他們如何恐嚇
      ，怎麼說？）他們說他們剛出獄，他們要搶劫，他們兩個
      人都有講。」、「（當時他們兩個人有拿刀，你當時怕不
      怕？）有點怕。我有跟他們說，我不想發生什麼事情，你
      們想要什麼，我都給你，當時我身上帶800 元，『當時我
      沒有反抗，也不敢反抗』。」、「（當時己○○砍你的時
      候，你受到什麼傷害？）就是後腦勺受傷，就是如照片所
      照的傷勢。」、「（當時案發當時公園還有無其他人？）
      剛開始恐嚇跟我要錢的時候，是有一對情侶過去，但是那
      個時候也沒有辦法逃跑。『我怕我們逃跑他們會從後面砍
      過來，我怕這個樣子』。」、「是己○○拿武器，拿在他
      的右手，蠻像是刀，但是我不確定，因為好像是有套子。
      」、「我被砍之後，我才知道是西瓜刀。」、「（他們跟
      你要錢的時候，有無把西瓜刀亮出來？）他用右手下垂拿
      武器。」、「（西瓜刀的套子，西瓜刀是什麼時候從套子
      抽出來的？）印象中應該是要手機的時候。」、「（己○○總共砍你幾刀？）砍到的是兩刀。」、「如果只有我一
      個人，我就會跑，因為我跑的比被告他們快，但是因為當
      天有庚○○，『我為了顧慮庚○○的安全，所以我才不敢
      跑。而且我也怕他拿的東西會從後面攻擊我』。」〈見本
      院98年8 月11日審判筆錄〉；又被害人即證人庚○○於偵
      查中證稱：「當天我和我男友乙○○在永和四號公園聊天
      到晚上12點多，己○○過來看我們一下，明（景河）覺得
      不對就說要離開，黃和20多歲的甲○○就跟過來，是警察
      跟我說他們的名字，他們一直跟著我們，我們就停下來，
      黃問我們有沒有錢，明說不要鬧事，就把身上的錢給黃，
      黃要跟我要錢，我就說我沒帶錢，黃就要手機，說他們是
      通緝犯，明和黃還在討論時，我要拉明離開，黃就拿西瓜
      刀砍明的頭部，我不記得砍了幾刀。甲○○當時就過來搶
      我的包包，後來黃先跑走，我叫明過來幫忙，黃就逃跑了
      。後來在醫院發現己○○和甲○○，醫院的人就幫忙抓住
      黃，王逃跑了。被搶時我很害怕，但沒有損失財物。」〈
      見臺灣板橋地方法院檢察署98年度偵字第13041 號卷第63
      頁、第64頁〉，嗣於本院審理中復證稱：「（於98年5 月
      6 日凌晨你和乙○○在臺北縣中和市4 號公園內發生何事
      ？）我們在公園裡面聊天，就是有兩個人在我們旁邊看我
      們，我沒有發現，乙○○有看到，乙○○就懷疑這兩個人
      不太對，為什麼一直對著我們看，我們就起身離開，發現
      後面有兩個人跟著我們，我們兩個人都沒有什麼反應，他
      們兩個人就一直跟，然後乙○○就問他們說有什麼事情嗎
      ，然後己○○他就用比較狠的眼神，己○○就反問我們『
      有什麼事嗎』，我們到轉角的時候發現真的很不對勁，我
      們就停下來，乙○○就問他們有什麼事嗎，己○○就說我
      們是通緝犯，我們要搶劫，就說你們身上有多少錢拿出來
      ，然後乙○○就把身上所有的錢拿給他們了，我就很緊張
      拿出手機要報案，己○○就問我說，為什麼我沒有給錢，
      我就說，我現在還是學生，我身上沒有錢，己○○就說手
      機拿出來，不然你們會去報案，我說，我們身上所有的錢
      都給你們了，我們不想惹事，我們也不會去報案，那時候
      我只有看到己○○手上拿著亮亮的東西，我以為是可以電
      人的東西，我就拉著乙○○要走，然後己○○就動手了，
      我只看到己○○拿一樣東西，朝乙○○的頭上打下去，我
      就很緊張，我就退到旁邊，我就很害怕很緊張，不知道要
      怎麼反應，我就聽到乙○○說，趕快報警，結果甲○○就
      衝過來搶我，甲○○就抓住我，撕我的衣服，結果我就嚇
      到，我就趕快叫乙○○，乙○○就跑過來，結果甲○○就
      跑了，那時候我才發現他們兩個都跑了。乙○○就跟我說
      趕快打119 ，那時候我也不知道乙○○的頭已經受傷了。
      後來乙○○說他的頭受傷了，被刀砍了，我那時候才看到
      乙○○他頭受傷，滿身是血。後來我們就打119 ，後來就
      到醫院了。」、「（己○○、甲○○要你們拿出身上的錢
      的時候，己○○的手上就已經拿著東西了？）是的。」、
      「我發現他手上拿著東西，『我沒有反抗，我也沒有能力
      反抗』。」、「己○○口頭說，叫我們手機給他，否則我
      們會去報警。」、「（為什麼己○○會砍乙○○？）我就
      說我們身上的錢都已經給你們了，我們也不會去報警，我
      們就轉身要離開，然後己○○就砍乙○○。」、「當時我
      看到己○○手上有東西，我想說如果反抗受傷的也是我們
      ，『所以不敢反抗』。乙○○也是以為把錢拿給他們就沒
      事了。」、「以我的能力我沒有辦法反抗。」〈見本院98
      年8 月11日審判筆錄〉，2 人前開所證互核一致。另被告
      己○○、甲○○案發後前往天主教耕莘醫院永和分院就醫
      ，經被害人庚○○認出而告知在場之葉騰凱而當場加以逮
      捕一節，亦據葉騰凱於警詢中證述明確〈見臺灣板橋地方
      法院檢察署98年度偵字第13041 號卷第14頁〉。
（二）又告訴人乙○○因遭被告己○○持刀砍擊而受有「頭部外
      傷、頭皮之開放性傷口，右側第2 至第5 手指裂傷」一節
      ，有告訴人乙○○提出之天主教耕莘醫院永和分院乙種診
      斷證明書《乙診字第：乙0000000000號》1 紙〈見臺灣板
      橋地方法院檢察署98年度偵字第13041 號卷第30頁〉在卷
      足憑，復經檢察官向天主教耕莘醫院永和分院函詢告訴人
      乙○○之傷勢，據覆：「一、診斷：頭部外傷、頭皮撕裂
      傷15公分。二、說明：（一）病患因上述疾病於98年5 月
      6 日至98年5 月8 日住院治療，出院後於神經外科門診追
      蹤，目前尚無聽能、視能、語能、味能、嗅能之缺損。（
      二）長15公分、深1 公分，受傷當時因大出血，有生命危
      險。」，並有檢附之病歷資料1 份〈見臺灣板橋地方法院
      檢察署98年度偵字第13041 號卷第91頁至第107 頁〉在卷
      足稽。
（三）此外，復有現場照片6 幀〈見臺灣板橋地方法院檢察署98
      年度偵字第13041 號卷第43頁至第45頁〉及扣案西瓜刀1
      把、被告己○○沾有血跡之長袖內衣、外套各1 件足資佐
      證。
（四）雖被告己○○及其辯護人暨被告甲○○執前詞置辯；惟查
      ：
   1、被告己○○於檢察官偵查中結證稱：「（是否於98年5 月
      6 日0 時30分和甲○○去中和市四號公園強盜他人？）是
      ，因為沒錢吃飯，找工作也找不到，刀子是甲○○去永安
      市場拿的，我們看到兩個人，就他們說沒錢吃飯，要他們
      拿出錢來，刀子是甲○○拿給我．．．。」〈見臺灣板橋
      地方法院檢察署98年度偵字第13041 號卷第55頁〉，又被
      告甲○○於偵查中亦證稱：「（98年5 月6 日凌晨是否有
      到中和四號公園？）有，我和己○○一起去，『我們出發
      前就計劃去搶奪，我們帶了一把西瓜刀到場，是我準備的
      』．．．。」〈見臺灣板橋地方法院檢察署98年度偵字第
      16310 號卷第50頁、第51頁〉，互核渠等之上開證詞，足
      知扣案西瓜刀係被告甲○○準備供本案犯案所用無誤，是
      被告甲○○所辯西瓜刀於案發前2 、3 星期即借予被告己○○，案前不知被告己○○攜帶西瓜刀前往云云，自屬避
      重就輕之詞而難置信。
  2 、於深夜時分，四下無人之際，告訴人乙○○偕同女友即被
      害人庚○○偶見被告己○○、甲○○2 人，且被告己○○
      尚持上開西瓜刀〈長度《含刀柄》約76公分，刀鋒銳利－
      照片見臺灣板橋地方法院檢察署98年度偵字第13041 號卷
      第34頁、第35頁〉而脅迫告訴人乙○○、被害人庚○○交
      付財物，雖渠等不能確知是否為刀械，然均證稱自忖為武
      器無訛，則於此情況，告訴人乙○○除需考量自身安全外
      ，尚需慮及被害人庚○○，是依證人即告訴人乙○○、庚○○前開所證渠等不能抗拒等語，核與常情無悖，自堪採
      信，是被告己○○之辯護人以被告己○○僅係恐嚇取財，
      未至使他人不能抗拒云云，自屬無據。
  3、 按刑法上殺人罪與傷害罪之區別，本視加害人有無殺意為
      斷，被害人所受之傷害程度，固不能據為認定有無殺意之
      唯一標準，但加害人之下手情形如何，於審究犯意方面，
      仍不失為重要參考資料〈參照最高法院20年非字第104 號
      判例〉；次按殺人決意，乃行為人主觀意念，而主觀決意
      ，透過行為外顯。行為人以外之人，可經由外顯行為〈包
      括準備行為、實施行為及事後善後行為〉，綜合判斷而得
      探知，亦即應審酌當時所存在之一切客觀情況，例如行為
      人與被害人之關係、行為人與被害人事前之仇隙是否足以
      引起殺人之動機，行為當時之手段是否猝然致被害人難以
      防備，攻擊時之力勁是否猛烈足資使人斃命、攻擊所用之
      器具、攻擊部位、次數、用力之強弱，及犯後處理情況等
      全盤併予審酌。又人體頭部係人之生命中樞，內有主司運
      動、感覺、記憶、動作協調等功能之大腦、小腦及調節血
      壓、呼吸等重要功能之腦幹等重要器官，構造甚為脆弱，
      倘受西瓜刀猛砍，極易造成重要器官嚴重受損或失血過多
      而造成死亡之結果，此為眾所週知之事。查被告己○○與
      告訴人乙○○固不相識，且依上開事證，係因被告己○○
      要求告訴人乙○○、庚○○交付行動電話手機，告訴人乙○○出言解釋而未立即交付，被告己○○始揮刀砍擊，雙
      方本無深仇大恨，然被告己○○持以砍擊告訴人乙○○之
      西瓜刀，刀鋒銳利，長度非短，業如前述，被告己○○持
      之朝告訴人乙○○之頭部砍擊，致其受有頭部外傷、頭皮
      撕裂傷〈長15公分、深1 公分，因大出血，有生命危險〉
      ）及右側第2 至第5 手指裂傷等傷害一節，有上開診斷證
      明書及天主教耕莘醫院永和分院函所檢附之病情說明及病
      歷資料〈含照片〉在卷足稽，足見被告己○○用力甚猛，
      主觀上自難認無殺人之犯意，至於被告己○○砍擊告訴人
      乙○○之刀數固屬非多，然此係因告訴人乙○○遭砍後奮
      力抵抗，並搶下西瓜刀，而於扭打時被告己○○亦受有刀
      傷，且被害人庚○○大聲呼叫，被告己○○始行逃離，故
      被告己○○顯係受迫而放棄繼續攻擊告訴人乙○○，故尚
      不能執之而為被告己○○有利之認定，是被告己○○及辯
      護人所辯被告己○○僅構成傷害罪名云云，亦無足採。
伍、從而，本案事證已臻明確，被告己○○、甲○○之犯行均洵
    堪認定，自應依法論科；至於被告己○○雖請求為精神鑑定
    云云；惟依被告己○○於警詢、偵查及本院審理中之供述，
    其就案發之經過均能記憶清晰，且亦供稱係因缺錢而計劃犯
    案，而就所犯罪名為恐嚇取財或強盜、殺人未遂或傷害均能
    一再藉詞辯解，是其案發時之精神狀態顯然並無「因精神障
    礙或其他心智缺陷，致不能辨識其行為違法或欠缺依其辨識
    而行為之能力」，亦無「因精神障礙或其他心智缺陷之原因
    ，致其辨識行為違法或依其辨識而行為之能力，顯著減低」
    之情形，故依現存之事證，已足以認定其精神狀態，自無再
    送精神鑑定之必要，附此敘明。
陸、按幫助犯之成立，主觀上行為人須有幫助故意，客觀上須有
    幫助行為，亦即須對於犯罪與正犯有共同之認識，而以幫助
    之意思，對於正犯資以助力，而未參與實施犯罪之行為者而
    言（參照最高法院75年度台上字第1509號、88年度台上字第
    1270號刑事判決意旨）；次按刑法第三百二十一條第一項第
    三款之攜帶兇器竊盜罪，係以行為人攜帶兇器竊盜為其加重
    條件，此所謂兇器，其種類並無限制，凡客觀上足對人之生
    命、身體、安全構成威脅，具有危險性之兇器均屬之，且祇
    須行竊時攜帶此種具有危險性之兇器為已足，並不以攜帶之
    初有行兇之意圖為必要（參照最高法院79年台上字第5253號
    判例）。查本件被告己○○將其帳戶之存摺、提款卡及密碼
    交付某真實姓名、年籍不詳之成年人，嗣供作為對被害人實
    施詐欺取財犯罪之工具，顯係基於幫助他人實施詐欺取財犯
    行之故意，且所為係詐欺取財罪名之構成要件以外之行為，
    是被告己○○所為如「事實」欄一、（一）所示之犯行，核
    係犯刑法第30條第1 項、第339 條第1 項之幫助詐欺取財罪
    ，被告己○○為幫助犯，爰依刑法第30條第2 項之規定，按
    正犯之刑減輕之。又被告己○○所為如「事實」欄一、（二
    ）所示之犯行，核係犯刑法第337 條之侵占離本人所持有之
    物罪、刑法第216 條、第210 條之行使偽造私文書罪、刑法
    第339 條第1 項之詐欺取財罪（公訴人雖認被告己○○係觸
    犯刑法第339 條第3 項、第2 項之詐欺得利未遂罪行，然被
    告己○○冒用他人名義而申請辦理行動電話門號，致震旦通
    訊行員工陷於錯誤，乃交付上開門號之SIM 卡1 枚及配合行
    動電話門號申請而以甚低之價格搭售行動電話手機〈廠牌：
    ALCATEL ，型號：OT-E206C〉1 支，被告己○○業已取得此
    等財物，而符合刑法第339 條第1 項之詐欺取財罪，至於其
    尚未撥打即為警查獲，尚難認已達著手實施詐欺得利之犯行
    ，故此部分犯行應係觸犯刑法第339 條第1 項之詐欺取財罪
    名，是公訴人所認容有未洽，惟其基本社會事實同一，本院
    自得加以審理，並變更起訴法條），其偽造「丁○○」署名
    為偽造私文書之部分行為，又偽造私文書之低度行為為行使
    之高度行為所吸收，均不另論罪，被告己○○一行為觸犯上
    開行使偽造私文書、詐欺取財罪名，為異種想像競合犯，應
    依刑法第55條之規定，從一重之行使偽造私文書罪論處。又
    被告己○○所為如「事實」欄一、（三）所示之犯行，核係
    犯刑法第330 條第1 項之加重強盜罪、刑法第271 條第2 項
    、第1 項之殺人未遂罪。被告己○○著手於殺人罪名之實行
    而不遂，為未遂犯，爰依刑法第25條第2 項之規定，按既遂
    犯之刑減輕之。另被告甲○○所為如「事實」欄一、（三）
    所示之犯行，則係犯刑法第330 條第1 項之加重強盜罪。被
    告己○○、甲○○就前揭加重強盜罪行，有犯意聯絡及行為
    分擔，應論以共同正犯，又渠等同時對告訴人乙○○、庚○○為加重強盜犯行，為同種想像競合犯，應依刑法第55條之
    規定，論以一罪。查被告己○○曾因竊盜案件，於91年5 月
    9 日，經本院以91年度易字第822 號刑事判決判處有期徒刑
    7 月，91年9 月30日，經臺灣高等法院以91年度上易字第18
    89號刑事判決撤銷原審判決，判處有期徒刑7 月確定；又因
    偽造文書案件，於92年2 月12日，經本院以92年度板簡字第
    219 號刑事簡易判決判處有期徒刑3 月，92年7 月10日判決
    確定；又因殺人未遂案件，於92年10月9 日，經本院以92年
    度訴字第633 號刑事判決判處有期徒刑5 年6 月，93年1 月
    28日，經臺灣高等法院以92年度上訴字第4246號刑事判決駁
    回上訴，於93年4 月1 日，經最高法院以93年度台上字第16
    52號刑事判決駁回上訴而告確定；又因竊盜案件，於93年3
    月31日，經本院以92年度易字第2767號刑事判決判處有期徒
    刑5 月，93年5 月3 日判決確定，上開4 罪，於96年8 月28
    日，經本院以96年度聲減字第5699號裁定減刑及定其應執行
    刑為有期徒刑6 年，刑期起算日期為93年4 月1 日，於97年
    11月18日執行完畢，此有臺灣高等法院被告前案紀錄表在卷
    可稽，其受徒刑之執行完畢後，5 年以內故意再犯有期徒刑
    以上本案（幫助詐欺取財、行使偽造私文書、加重強盜、殺
    人未遂）之罪，應依刑法第47條第1 項之規定，就此等罪名
    均論以累犯，並依法加重其刑（殺人未遂罪名之法定刑為死
    刑及無期徒刑部分依法不予加重），就幫助詐欺取財、殺人
    未遂罪名，因有刑之加重、減輕情形，並依刑法第71條第1
    項之規定，先加後減之。被告己○○所犯上開幫助詐欺取財
    、侵占離本人所持有之物、行使偽造私文書、加重強盜、殺
    人未遂之5 罪間，犯意各別，觸犯構成要件相異之罪名，自
    應分論併罰。爰審酌被告己○○貪圖一己之私利而販賣帳戶
    存摺、提款卡及密碼，而供詐欺取財使用，既助長他人犯罪
    ，又增加查緝困難，危害財產安全及社會穩定，又拾得他人
    之證件，不僅加以侵占，且冒名申請行動電話門號，而詐得
    SIM 卡及行動電話手機，造成被冒名者及通訊行、行動電話
    公司之困擾，另被告己○○、甲○○於暗夜裡，攜帶兇器，
    在於公共場所鎖定不特定之人為強盜之對象，對告訴人乙○○、被害人庚○○造成嚴重之身心傷害，而己○○更於告訴
    人乙○○、庚○○未能立即交付行動電話手機之際，一怒之
    下猝然持西瓜刀朝告訴人乙○○猛砍，告訴人乙○○幸經及
    時救治始免於難，兼衡被告己○○、甲○○之品行、智識程
    度、犯罪後之態度等一切情狀，各量處如主文所示之刑，就
    被告己○○所宣告之侵占離本人所持有之物之罪刑部分並諭
    知如易服勞役之折算標準，另就其所宣告之其餘罪刑（幫助
    詐欺取財、行使偽造私文書、加重強盜、殺人未遂）並定其
    應執行之刑，以資懲儆。
柒、扣案如附表編號一、編號二所示之SIM 卡、行動電話手機，
    均係被告己○○詐欺所得之物，應予返還被害人，故不予宣
    告沒收；扣案如附表編號三、編號四、編號五所示之物均係
    被告己○○犯行使偽造私文書罪名所用之物，且係被告己○○所有，爰依刑法第38條第1 項第2 款之規定宣告沒收（如
    附表編號三、編號四所示之行動電話服務申請書內偽造「丁○○」之署名，均已一併沒收，不另依刑法第219 條之規定
    宣告沒收），另如附表編號六所示之行動電話服務申請書（
    雖未扣案，但未能證明業已滅失），已交付店員而加以行使
    ，非屬被告己○○所有之物，惟其內如附表編號六所示偽造
    「丁○○」之署名，不問屬於犯人與否，仍應依刑法第219
    條之規定宣告沒收。至於扣案如附表編號七所示之西瓜刀及
    未扣案之刀套（未能證明業已滅失），係供被告己○○、甲○○為加重強盜所用之物，且係被告甲○○所有，業據被告
    甲○○於本院審理中供認無諱，爰依刑法第38條第1 項第2
    款之規定，於被告己○○、甲○○所共犯加重強盜罪名項下
    宣告沒收。至於如附表編號七所示之西瓜刀雖係供被告己○○為殺人未遂所用之物，然因非被告己○○所有，復非屬違
    禁物，故不於被告己○○所犯殺人未遂罪名項下宣告沒收，
    另扣案如附表編號八、編號九所示之衣物，核與本案犯行無
    直接關係，故亦不予宣告沒收。
據上論斷，應依刑事訴訟法第299 條第1 項前段、第300 條，刑
法第28條、第30條、第216 條、第210 條、第271 條第2 項、第
1 項、第25條、第330 條第1 項、第337 條、第339 條第1 項、
第42條第3 項、第55條、第47條第1 項、第51條第5 款、第38條
第1 項第2 款、第219 條，刑法施行法第1 條之1 第1 項、第2
項前段，判決如主文。
本案經檢察官王家春到庭執行職務。
中    華    民    國    98    年    8     月    25    日
                刑事第十一庭  審判長法  官    陳鴻清
                                    法  官    朱嘉川
                                    法  官    劉安榕
以上正本證明與原本無異。
如不服本判決，得自收受送達翌日起10日內，向本院提出上訴狀
，上訴於臺灣高等法院（須附繕本）。
                                    書記官    江文彬
中    華    民    國    98    年    8     月    25    日
附錄本案論罪科刑法條全文：
刑法第210 條：
偽造、變造私文書，足以生損害於公眾或他人者，處五年以下有
期徒刑。
刑法第216 條：
行使第二百十條至第二百十五條之文書者，依偽造、變造文書或
登載不實事項或使登載不實事項之規定處斷。
刑法第271 條：
殺人者，處死刑、無期徒刑或十年以上有期徒刑。
前項之未遂犯罰之。
預備犯第一項之罪者，處二年以下有期徒刑。
刑法第330 條：
犯強盜罪而有第三百二十一條第一項各款情形之一者，處七年以
上有期徒刑。
前項之未遂犯罰之。
刑法第337 條：
意圖為自己或第三人不法之所有，而侵占遺失物、漂流物或其他
離本人所持有之物者，處五百元以下罰金。
刑法第339 條：
意圖為自己或第三人不法之所有，以詐術使人將本人或第三人之
物交付者，處五年以下有期徒刑、拘役或科或併科一千元以下罰
金。
以前項方法得財產上不法之利益或使第三人得之者，亦同。
前二項之未遂犯罰之。
附表：
┌──┬────────┬────┬─────────┐
│編號│名稱            │數量    │備註              │
├──┼────────┼────┼─────────┤
│ 一 │行動電話SIM卡   │壹枚    │門號：0000000000  │
│    │                │        │（已扣案）        │
├──┼────────┼────┼─────────┤
│ 二 │行動電話手機    │壹支    │廠牌：ALCATEL     │
│    │                │        │型號：OT-E206C    │
│    │                │        │（已扣案）        │
├──┼────────┼────┼─────────┤
│ 三 │亞太電信行動電話│壹紙    │（已扣案，見臺灣板│
│    │服務申請書（銷售│        │橋地方法院檢察署98│
│    │店點使用聯）    │        │年度偵字第10377 號│
│    │                │        │第21頁）          │
├──┼────────┼────┼─────────┤
│ 四 │亞太電信行動電話│壹紙    │（已扣案，見臺灣板│
│    │服務申請書（客戶│        │橋地方法院檢察署98│
│    │留存聯）        │        │年度偵字第10377 號│
│    │                │        │第22頁）          │
├──┼────────┼────┼─────────┤
│ 五 │預購證明單      │壹紙    │（已扣案，見臺灣板│
│    │                │        │橋地方法院檢察署98│
│    │                │        │年度偵字第10377 號│
│    │                │        │第23頁）          │
├──┼────────┼────┼─────────┤
│ 六 │偽造「丁○○」之│壹枚    │於未扣案之亞太電信│
│    │署名            │        │行動電話服務申請書│
│    │                │        │（亞太電信使用聯）│
│    │                │        │內                │
├──┼────────┼────┼─────────┤
│ 七 │西瓜刀〈含刀套〉│壹支    │西瓜刀已扣案，但刀│
│    │                │        │套未扣案          │
├──┼────────┼────┼─────────┤
│ 八 │沾有血跡之長袖內│壹件    │已扣案            │
│    │衣              │        │                  │
├──┼────────┼────┼─────────┤
│ 九 │沾有血跡之外套  │壹件    │已扣案            │
└──┴────────┴────┴─────────┘


司法院資訊處製作；財團法人民間司法改革基金會備份。
